臺灣屏東地方法院民事裁定
111年度事聲字第7號
異  議  人  謝慶良  



上列異議人與周明潔間聲請支付命令事件，異議人對於本院司法
事務官於民國111年4月22日所為111年度司促字第3322號裁定提
出異議，本院裁定如下：
    主  文
異議駁回。
    理  由
一、按司法事務官處理事件所為之處分，與法院所為者有同一效
    力。當事人對於司法事務官處理事件所為之終局處分，得於
    處分送達後10日之不變期間內，以書狀向司法事務官提出異
    議。司法事務官認前項異議有理由時，應另為適當之處分；
    認異議為無理由者，應送請法院裁定之。法院認第一項之異
    議為有理由時，應為適當之裁定；認異議為無理由者，應以
    裁定駁回之，民事訴訟法第240條之3、第240條之4第1項前
    段、第2項、第3項分別定有明文。又司法事務官依法院組織
    法第17條之2規定辦理督促程序事件相關業務時所為之處分
    ，其書類名稱及效力固與法院所為者相同，惟其本質仍屬司
    法事務官之處分，則其所為處分之救濟程序亦不宜排除民事
    訴訟法第240條之4規定之適用。查本院111年度司促字第332
    2號聲請支付命令事件，本院司法事務官於民國111年4月22
    日作成處分（下稱原裁定），該裁定於同年月29日送達異議
    人，異議人則於法定不變期間內之同年5月2日提出異議，本
    院司法事務官認其異議無理由，送請本院裁定，經核與前揭
    規定相符，合先敘明。
二、異議人異議意旨略以：伊以受他人詐騙，於111年3月21日將
    新台幣（下同）215萬元匯入中國信託銀行民族分行、帳號0
    00000000000號、戶名周明潔之帳戶為由，聲請本院依督促
    程序對周明潔核發支付命令，並已依法表明請求之原因事實
    ，惟因無法取得周明潔之年籍資料，故聲明法院向上開銀行
    函詢之。詎原裁定未予探查，亦未轉由管轄法院處理，逕以
    伊未依期補正周明潔之戶籍謄本為由，而駁回伊之聲請，爰
    依法提出異議，請求廢棄原裁定等語。
三、按支付命令之聲請，應表明當事人及法定代理人。當事人書
    狀，除別有規定外，應記載當事人姓名及住所或居所。民事
    訴訟法第511條第1項第1款、第116條第1項第1款前段分別定
    有明文。是以，於支付命令聲請狀表明當事人之姓名及住所
    或居所，為聲請支付命令所應具備之程式。次按支付命令之
    聲請，專屬債務人為被告時，依第1條、第2條、第6條或第2
    0條規定有管轄權之法院管轄。訴訟，由被告住所地之法院
    管轄。被告住所地之法院不能行使職權者，由其居所地之法
    院管轄。訴之原因事實發生於被告居所地者，亦得由其居所
    地之法院管轄，民事訴訟法第510條、第1條第1項分別定有
    明文。又專屬管轄之事件不得以合意定管轄法院，且專屬於
    他法院管轄之事件，無管轄權之法院，並不因移轉管轄之裁
    定而取得管轄權（最高法院86年度台上字第1421號民事判決
    意旨參照）。其次，支付命令之聲請，不合於第508條至第5
    11條之規定，或依聲請之意旨認債權人之請求為無理由者，
    法院應以裁定駁回之。民事訴訟法第513條第1項前段定有明
    文。再者，督促程序在使數量明確且無訟爭性之債權得以迅
    速、簡易確定，節省當事人勞費，以收訴訟經濟之效果，債
    權人於聲請核發支付命令之初，原即應查明債務人之住居所
    並記載於書狀，並釋明債權人之請求，倘有聲請法院調查證
    據之需求，自應循一般民事訴訟程序提起訴訟
四、經查，異議人以周明潔為債務人，聲請本院依督促程序核發
    支付命令，於書狀中僅記載周明潔之姓名及帳戶帳號，並未
    記載周明潔之住居所，經本院司法事務官於111年4月6日裁
    定命異議人於7日內補正周明潔之最新戶籍謄本，該裁定於
    同年月8日送達異議人等情，有該裁定及送達證書附卷可稽
    。異議人並未遵期補正，致無從究明周明潔是否具備當事人
    能力、訴訟能力及住居於本院轄區，其聲請之程式自有未合
    。又本件異議人於原審僅提出匯款申請書，提出異議後，復
    提出屏東縣政府警察局屏東分局民和派出所受理案件證明單
    ，惟受理案件證明單係異議人向警局報案之證明，實與異議
    人所為主張無異，難認異議人對於其請求，已為任何釋明，
    依上開說明，倘異議人尚須聲請本院調查證據，自應依通常
    程序提起訴訟，而非依督促程序聲請本院核發支付命令。從
    而，本院司法事務官以異議人聲請支付命令為不合法，依民
    事訴訟法第513條第1項前段規定予以裁定駁回，經核於法並
    無違誤。異議人仍執前詞，指摘原裁定不當，求予廢棄，為
    無理由，應予駁回。
五、依民事訴訟法第240條之4第3項後段，裁定如主文。
中　　華　　民　　國　　111 　年　　7 　　月　　5 　　日
                  民事第二庭    法　官　林昶燁
正本係照原本作成。　　　　　　　　　
本裁定不得抗告。
中　　華　　民　　國　　111 　年　　7 　　月　　5 　　日
                                書記官  潘豐益